【裁判字號】    96,交易,448
【裁判日期】    970613
【裁判案由】    過失傷害
【裁判全文】
臺灣桃園地方法院刑事判決             96年度交易字第448號
公  訴  人  臺灣桃園地方法院檢察署檢察官
被      告  丁○○
                      3號
            甲○○
上列被告等因過失傷害案件，經檢察官提起公訴（96年度偵字第
15542號），本院判決如下︰
    主  文
甲○○因過失傷害人，處拘役伍拾日，減為拘役貳拾伍日，如易
科罰金，以新臺幣壹仟元折算壹日。
丁○○部分公訴不受理。
    事  實
一、甲○○於民國96年4 月21日晚間8 時許，騎乘車牌號碼AX6
    －538 號重機車搭載丙○○，沿桃園縣龜山鄉○○路由北往
    南往桃園市方向行駛，待同日晚間8 時30分許途經萬壽路2
    段931 號時，本應注意車前狀況，隨時採取必要之安全措施
    ，及當地以速限標誌規定速限時速50公里，行車應依速限行
    駛，而依當時天候晴、夜間有照明、路面乾燥鋪裝柏油、無
    缺陷、無障礙物、視距良好，並無不能注意之情事，竟疏於
    注意以高於速限之時速50多公里速度行駛，且未注意車前狀
    況以隨時採取必要措施，適有丁○○（業據丙○○之法定代
    理人乙○○撤回告訴）駕駛車牌號碼9399－NM號自用小客車
    ，原沿萬壽路二段對向道路由南往北方向行駛，至萬壽路二
    段390 巷前至路中迴轉，原應注意汽車迴車前，應暫停並顯
    示左轉燈光或手勢，看清無來往車輛，並注意行人通過，始
    得迴轉，竟疏於注意對向車輛行進情形，而貿然迴轉，致甲○○避讓不及，以重機車左側車頭撞及丁○○所駕駛之自用
    小客車右前側車身，甲○○與丙○○因而人車倒地，甲○○
    手腕受傷（未據甲○○提出告訴），丙○○則受有頭部外傷
    併左側顱內出血，右側頭皮下血腫之傷害，旋即並送醫急救
    。甲○○於事故發生後，於有偵查權限之機關發覺其犯罪前
    ，向前來現場處理車禍事宜之警員承認騎乘機車發生前揭車
    禍，自首肇事而接受裁判。
二、案經被害人丙○○之法定代理人乙○○訴由桃園縣政府警察
    局龜山分局報請臺灣桃園地方法院檢察署檢察官偵查起訴。
    理  由
壹、程序方面：
    按傳聞法則之重要理論依據，在於傳聞證據未經當事人之反
    對詰問予以核實，乃予排斥，惟若當事人已放棄對原供述人
    之反對詰問權，於法院審判時表明同意該等傳聞證據可作為
    證據，基於證據資料愈豐富，愈有助於真實發現之理念，並
    貫徹刑事訴訟法修法加重當事人進行主義之精神，確認當事
    人對於證據能力有處分權之制度，傳聞證據經當事人同意作
    為證據，法院認為適當者，亦得為證據。另當事人於調查證
    據時，對於傳聞證據表示「沒有意見」、「不用再傳喚詰問
    」，而未於言詞辯論終結前聲明異議，應視為已有將該等傳
    聞證據採為證據之同意，此刑事訴訟法第159 條之5 定有明
    文。本案被告甲○○於本院準備程序中已表示對卷內人證、
    書證之證據能力無意見，本院審理時，被告對於被告以外之
    人於審判外之陳述之證據能力並未表示意見，迄本院辯論終
    結前，被告亦均未爭執本案證據之證據能力，依刑事訴訟法
    第159 條之5 第2 項之規定，應視為被告已同意本案相關之
    傳聞證據均可作為證據，本院斟酌本案卷內之證據並非非法
    取得，亦無證明力明顯過低之情形，且經本院於審判期日依
    法進行證據之調查、辯論，被告於訴訟上之程序權，已受保
    障，是卷附各該證據，均得採為證據，先予敘明。
貳、有罪部分：
一、訊據被告甲○○對於上揭時、地，其騎乘重機車，因超速行
    駛及未注意車前狀況以隨時採取必要措施之過失，而與丁○○駕駛之自小客車發生車禍，並致被害人丙○○受有頭部外
    傷併左側顱內出血，及右側頭皮下血腫之傷害等傷害之事實
    均坦承不諱（詳本院交易字卷第34頁、56頁），且經證人丁○○於警詢及本院審理時證述屬實，及證人丙○○證稱事故
    發生前之情形等大致相符，並有敏盛綜合醫院診斷證明書、
    道路交通事故現場圖、道路交通事故調查報告表(一)(二)各1 份
    、現場照片10張附卷可佐（見偵卷第15頁至第32頁），是上
    開事實，應堪認定。
二、按行車速度，依速限標誌或標線之規定，無速限標誌或標線
    者，應依下列規定：一、行車時速不得超過五十公里；汽車
    行駛時，駕駛人應注意車前狀況，並隨時採取必要之安全措
    施；汽車迴車前，應暫停並顯示左轉燈光或手勢，看清無來
    往車輛，並注意行人通過，始得迴轉。道路交通安全規則第
    93條第1 項第1 款、第94條第3 項，及第106 條第5 款分別
    定有明文。本件被告甲○○自承以超過時速50公里之約50多
    公里速度駕駛重機車，於發生碰撞前，認為被告丁○○迴轉
    時已讓前面幾台機車通過，亦應會讓其通過，伊即繼續往前
    行駛，但伊過去時就發生碰撞等語明確（詳本院同上卷第34
    頁），核與證人即被告丁○○證述被告騎車速度相當快，且
    伊迴轉時先停等兩、三部機車通過，而繼續迴轉時，有機車
    擦撞到伊右側車頭等情相符（詳同上卷第31頁），足以證明
    被告甲○○肇事時係超過速限行駛，且有未注意車前狀況之
    情形，再者，依前揭警製道路交通事故調查報告表所示，當
    時天候晴、夜間有照明、路面乾燥鋪裝柏油、無缺陷、無障
    礙物、視距良好並無不能注意之情事，顯非不能注意，而被
    告仍疏於注意而因超速及未注意車前狀況，致與被告丁○○
    駕駛之自小客車發生碰撞，是被告駕駛車輛自有違反上開注
    意義務而有過失，至為明確。至被告丁○○雖縱有違反迴轉
    時應暫停看清無來往車輛，始得迴轉之規定，而與有過失，
    然僅為被告甲○○在民事損害賠償責任之抗辯事由，仍無法
    減免被告甲○○在不超越社會相當性之範圍應有之注意義務
    ，且刑事責任係對於反社會行為所加之公法上制裁，不若民
    事責任係專以填補損害為目的，因此並無允許依過失相抵之
    理論，而消長已發生刑事責任之餘地，是以被告仍難辭其過
    失之責。又被害人既係因本件車禍而受有上開傷害，是被告
    之過失行為與被害人之傷害結果間確具有因果關係。綜上事
    證，被告甲○○過失傷害之犯行已經證明，應依法論科。
三、核被告甲○○所為，係犯刑法第284 條第1 項前段之過失傷
    害罪。另被告甲○○於肇事後，於有偵查權限之機關尚不知
    孰為犯罪人之前，即向據報前來處理車禍事宜之警員葉弘年
    承認駕車肇事，而不逃避，嗣接受裁判，此有桃園縣政府警
    察局交通事故肇事人自首情形紀錄表（詳本院交易字卷第43
    頁，記載：報案人或勤務中心轉來資料未報名肇事人姓名，
    處理人員前往現場處理時，肇事人在場，並當場承認為肇事
    人）一份在卷可稽，被告甲○○對於未發覺之罪主動承認為
    肇事者，所為符合自首之要件，故依刑法第62條前段之規定
    減輕其刑。爰審酌本件被告甲○○因自身騎乘機車之輕忽，
    、各該當事人過失之程度、被害人所受之傷害相當嚴重，及
    被告甲○○家庭狀況僅屬勉持，高中畢業，犯後亦坦承犯行
    ，前無前科，素行良好，本件未能與告訴人乙○○達成民事
    上和解，除自身欠缺經濟能力外（本件言詞辯論終結時正入
    伍服役），亦與告訴人請求之賠償金額新台幣30萬元顯然過
    高有關（告訴人乙○○當庭書寫欲求償金額一紙，詳本院審
    交易字卷第33頁，並參酌告訴人與被告丁○○達成和解金額
    為20萬元，詳龜山鄉調解委員會調解書1 份，同上卷第20頁
    ），及被告甲○○之犯後態度等一切情狀，量處如主文所示
    之刑，以示懲儆。又本件被告甲○○之犯罪時間在96年4 月
    24日以前，合於中華民國96年罪犯減刑條例第2 條第1 項第
    3 款之規定，應依法減其宣告刑如主文所示，並依同條例第
    9 條之規定，諭知易科罰金之折算標準。
參、公訴不受理部分：
一、按告訴乃論之罪，告訴人於第一審辯論終結前得撤回其告訴
    ，又告訴經撤回者，法院應諭知不受理之判決，刑事訴訟法
    第238 條第1 項、第303 條第3 款定有明文。
二、本件公訴意旨略以：被告甲○○於96年4 月21日晚間8 時許
    ，騎乘車牌號碼為AX6 ─538 號機車搭載張熏尹，沿桃園縣
    龜山鄉○○路由北往南方向行駛，待同日晚間8 時30分許途
    經該萬壽路2 段931 號前時，理應注意車輛行駛時，駕駛人
    應注意車前狀況，隨時採取必要之安全措施，竟未注意而前
    行；適有由被告丁○○所駕駛車牌號碼為9399─NM號自用小
    客車，沿同路由南往北方向行駛於上開路段而迴轉時，未注
    意轉彎車應讓直行車先行，而冒然迴轉。而依當時情形，2
    人均無不能注意之情事，竟均疏於注意，致2 車於會車時發
    生碰撞，致機車倒地造成被害人張熏尹受有頭部外傷併左側
    臚內出血及右側頭皮下血腫等傷害。因認被告丁○○涉犯刑
    法第284 條第1項前段之過失傷害罪嫌。
三、本件被告丁○○因過失傷害案件，經檢察官起訴，認涉犯刑
    法第284 條第1 項之罪，依同法第287 條前段規定，須告訴
    乃論，茲據告訴人乙○○於本院調查時當庭對被告丁○○所
    涉過失傷害罪部分撤回告訴（詳本院審交易字卷第27頁），
    且有被告丁○○所呈告訴人刑事撤回告訴狀1 紙在卷可稽（
    同上卷第21頁），故依照前開規定，本件被告丁○○被訴過
    失傷害部分，爰不經言詞辯論，逕行諭知不受理之判決。
據上論斷，應依刑事訴訟法第299 條第1 項前段、第303 條第3
款、第307 條，刑法第284 條第1 項前段、第62條前段、第41條
第1 項前段，刑法施行法第1 條之1 第1 項、第2 項前段，中華
民國96年罪犯減刑條例第2 條第1 項第3 款、第7 條、第9 條，
判決如主文。
本案經檢察官邱文中到庭執行職務。
中    華    民    國    97    年    6     月    13    日
                      交通法庭  法  官  楊晴翔
如不服本判決書應於送達後10日內向本院提出上訴狀
本件正本證明與原本無異。
                                書記官  范升福
中    華    民    國    97    年    6     月    13    日
附錄本案論罪科刑法條全文
中華民國刑法第284條
（過失傷害罪）
因過失傷害人者，處 6 月以下有期徒刑、拘役或 5 百元以下罰
金，致重傷者，處1年以下有期徒刑、拘役或5百元以下罰金。
從事業務之人，因業務上之過失傷害人者，處1 年以下有期徒刑
、拘役或1 千元以下罰金，致重傷者，處3 年以下有期徒刑、拘
役或2 千元以下罰金。


司法院資訊處製作；財團法人民間司法改革基金會備份。
